臺灣基隆地方法院民事判決　　　　　　　　　　　　　　　九十一年度簡上字四號
　　上　訴　人　基石重機械工程有限公司
　　法定代理人　甲○○○
　　被　上訴人　乙○○○
右當事人間請求給付票款事件，上訴人對於中華民國九十年八月三日本院基隆簡易庭
九十年度基簡字第三三二號第一審判決提起上訴，本院第二審合議庭判決如左：
    主　　文
上訴駁回。
第二審訴訟費用由上訴人負擔。
    事　　實
甲、上訴人方面：
  一、聲明：
    （一）原判決廢棄。
    （二）駁回被上訴人在第一審之訴。
  二、陳述：
    （一）上訴人係從事機械開挖整地工程，被上訴人則係經營卡車載運業務，民國
          八十九年四月間，訴外人繼華營造有限公司（下稱繼華公司）施作「Ｃ一
          八一標南港聯絡線道路工程」，其中開挖整地之工作，繼華公司僱用上訴
          人為之，有關載運土石之工作，則透過上訴人之介紹，僱用被上訴人為之
          。因上訴人整地所挖掘打碎之土石，隨即由被上訴人予以載運，兩者工作
          相輔相成，繼華公司將之視若一體，加上繼華公司與上訴人較為熟稔，且
          被上訴人每期報酬不若上訴人多，繼華公司為求作業方便起見，於支付報
          酬時乃將應交予兩造之款項先交予上訴人，再由上訴人轉交被上訴人應得
          之部分。系爭支票即係繼華公司交予兩造之報酬，上訴人乃背書轉讓票據
          權利予被上訴人，俾被上訴人取得分歸予伊之報酬。
    （二）上訴人與被上訴人間既不存在僱傭或承攬等契約關係，實無支付報酬予被
          上訴人之義務，上訴人於支票上背書，無非將代領之支票轉交給被上訴人
          ，使被上訴人能依背書連續之規定兌領票款。系爭支票未能兌現，被上訴
          人應向繼華公司請求，始為正當。
    （三）上訴人於原審係表示「如鈞院對於上訴人所舉之抗辯均經詳細審理，仍認
          為上訴人有支付票款義務時，始願付款。然原審將之解為已對被上訴人之
          訴訟標的予以認諾，捨上訴人之抗辯於不顧，誠有誤會。
  三、證據：除援用第一審立證方法外，補提工程驗收單四紙為證，並聲請訊問證人
      李存楠。
乙、被上訴人方面：
  一、聲明：駁回上訴。
  二、陳述：除原判決所記載相同者予以援用外，補稱：係上訴人叫被上訴人前往系
      爭工程施工處所載土，並非繼華公司委任，應由上訴人負背書人的責任。
丙、本院依職權向經濟部中部辦公室調取上訴人公司設立及變更登記相關資料。
    理　　由
一、程序方面：
    上訴人公司之法定代理人白政夫於提起上訴後訴訟程序進行中之九十年十一月一
    日死亡，由甲○○○繼任該公司負責人，此經本院向經濟部中部辦公室調取上訴
    人公司設立及變更登記資料查明屬實。茲甲○○○聲明承受訴訟，其聲明合於民
    事訴訟法第一百七十七條之規定，先予敘明。
二、被上訴人於原審起訴主張其持有州烽營造工程有限公司（下稱州烽公司）簽發，
    並由上訴人背書，面額為新台幣（下同）四十三萬三千零八十三元之支票一紙，
    屆期經提示不獲付款，爰訴請州烽公司及上訴人連帶清償票款及法定遲延利息等
    語。上訴人則以被上訴人係經由其介紹，承攬繼華公司載運土石工作，兩造間並
    無任何契約關係，上訴人僅係將繼華公司支付之支票背書轉讓給被上訴人，使被
    上訴人能依背書連續之規定取得票款，被上訴人不能僅憑上訴人在支票上背書，
    即謂上訴人有支付報酬之義務等語，資為抗辯。
三、被上訴人主張之事實，業據其提出支票及退票理由單各一份附於原審卷內可證，
    同案另一被告州烽公司對於支票之真正並不爭執，而上訴人亦自承確有在支票上
    背書之事實，是被上訴人之主張自堪信為真實。按在票據上簽名者，依票上所載
    文義負責，票據法第五條第一項定有明文。又票據行為為不要因行為，即不以給
    付之原因為要素而得成立之行為，凡簽名於票據之人，不問原因如何，均須依票
    上所載文義負責（參見最高法院四十九年度台上字第六七八號判例）。雖票據債
    務人以其自己與執票人間所存抗辯之事由，固非不得對抗執票人，然證人即繼華
    公司之工地副主任李存楠於本院調查時到庭證稱：「我之前在繼華公司擔任南港
    北二高聯絡線工地副主任兼代理主任。繼華公司找基石公司點工，承作挖土方的
    工作，至於被上訴人我不認識。土方載運由我們找上訴人幫忙找卡車載運，載土
    方的簽單都是以基石公司的名義，因為我們是針對基石公司，載土方與挖土方的
    報酬都是開支票交給基石公司，後來公司出狀況，基石公司沒有領到錢，可能因
    此沒有錢給被上訴人，繼華公司跟州烽公司間是家族企業」等語（見本院九十一
    年五月三十日準備程序筆錄）。依證人李存楠之證詞，被上訴人係上訴人找來從
    事系爭工程之載運土方工作，其載運土方之簽單均以上訴人名義為之，此所以繼
    華公司將載運土方之報酬，均係簽發以上訴人為受款人之支票交付上訴人，此有
    前開支票一紙在卷足憑。足證被上訴人與上訴人間確係次承攬關係，否則若被上
    訴人係直接向繼華公司承包載運土方工程，何以載運土方之簽單，均以上訴人公
    司名義為之？繼華公司何須將載運土方之報酬，簽發支票交付上訴人，再經上訴
    人背書後轉交被上訴人，不僅徒增作業手續，而上訴人又何以願意負擔背書人之
    責任？另按背書人以發票人與執票人間所存抗辯之事由，對抗執票人，為支票係
    無因證券之性質所不容（參見最高法院七十三年度台上字第四三六四號判例）。
    本件上訴人所主張與被上訴人間並無承攬關係，既與真實不符已如上述，從而其
    主張系爭支票不能兌現，應由被上訴人向發票人州烽公司請求，渠不應負背書人
    之責任云云，自非可採。
四、按發票人應照匯票文義擔保承兌及付款，票據法第二十九條第一項前段定有明文
    ，此項規定，依同法第三十九條、第一百四十四條，準用於支票之背書人。本件
    被上訴人執有由州烽公司簽發而由上訴人背書之支票未能兌現，從而被上訴人請
    求上訴人與州烽公司連帶給付票款四十三萬三千零八十三元及自起訴狀繕本送達
    翌日即九十年七月十日起至清償日止，按年息百分之六計算之利息，為有理由，
    原審為被上訴人勝訴之判決，並依職權為得假執行之宣告，於法並無不合。上訴
    意旨指摘原判決不當，求予廢棄改判，為無理由，其上訴應予駁回。
五、據上論結，本件上訴為無理由，依民事訴訟法第四百三十六條之一第三項、第四
    百四十九條第一項、第七十八條，判決如主文。
中　　　華　　　民　　　國　　九十一　　年　　　七　　　月　　  十  　　日
~B臺灣基隆地方法院民事庭
~B　　審判長法官　李木貴
~B　　　　　法官　蔡聰明
~B　　　　　法官　陳培仁
右為正本係照原本作成。
本件不得上訴。
中　　　華　　　民　　　國　　九十一　　年　　　七　　　月　　  十  　　日
~B　　法院書記官　陳錦進
